---
title: "Семинар 8. Решения."
date: '9 февраля 2018'
output: github_document
---
Все графики строятся с помощью библиотеки `ggplot2`. 

```{r}
library(ggplot2)
library(dplyr)
```

1. Загрузите базу данных `demography.csv`. В ней содержатся данные по населению Белгородской и Калужской областей за 2016 год (источник -- Росстат).

```{r}
df <- read.csv("https://github.com/allatambov/R-programming-3/blob/master/seminars/sem8-09-02/demography.csv", encoding = "UTF-8")
```


2. Создайте переменную *young_share* -- процент населения возраста, моложе трудоспособного. Создайте переменную *trud_share* -- процент населения трудоспособного возраста и *old_share* -- процент населения возраста, старше трудоспособного.

```{r}
df <- df %>% mutate(young_share = young_total/popul_total * 100,
              trud_share = wa_total/popul_total * 100,
              old_share = ret_total/popul_total * 100)
```

3. Постройте гистограмму для доли трудоспособного населения в процентах. Измените цвет гистограммы, добавьте rugs. Добавьте вертикальную линию, которая отчерчивает медианное значение доли трудоспособного населения в процентах.

```{r}
ggplot(data = df, aes(x = trud_share)) + 
  geom_histogram(fill = "tomato", color = "black", bins = 10) +
  labs(title = "Working age", x = "People in working age, %") +
  geom_vline(xintercept = median(df$trud_share), color = "blue", 
             lwd = 1, lty = 2) + geom_rug()
```


4. Постройте сглаженные графики плотности распределения для доли трудоспособного населения в процентах по регионам (два графика в одной плоскости). Настройте цвета и прозрачность заливки. По графикам плотности определите, имеет ли смысл для визуализации распределения доли трудоспособного населения строить скрипичные диаграммы (*violin plot*). Если да, постройте их (так же по группам). Если нет, постройте ящики с усами. 

```{r}
# сглаженные графики плотности
ggplot(data = df, 
       aes(x = trud_share, group = region, fill = region)) +
  geom_density(alpha = 0.5) +
  scale_fill_manual(values = c("yellow", "green"))

# скрипичные диаграммы
ggplot(data = df, 
       aes(x = "", y = trud_share, group = region, fill = region)) +
  geom_violin() +
  scale_fill_manual(values = c("yellow", "green"))
```


5. Постройте диаграмму рассеяния для переменных *young_share* и *old_share*. Можно ли сказать, что чем больше процент молодого населения (моложе трудоспособного населения), тем меньше процент пожилых людей (старше трудоспособного возраста)? Поменяйте цвет и тип маркера для точек.

```{r}
ggplot(data = df, aes(x = young_share, y= old_share)) +
  geom_point(color = "brown", shape = 8, size = 4) + theme_bw()
```


6. Создайте переменную *male_share* -- доля мужского населения в районе/городе (в процентах). Создайте переменную *male*, которая принимает значение 1, если доля мужчин в муниципальном районе/городе больше доли женщин, и значение 0 -- во всех остальных случаях.

```{r}
df <- df %>% mutate(female = young_female + wa_female + ret_female,
                    male = young_male + wa_male + ret_male) %>% 
             mutate(fe_share = female / popul_total * 100,
                    ma_share = male / popul_total * 100) %>%
             mutate(Male = factor(ifelse(ma_share > fe_share, 1, 0)))
```


7. Постройте пузырьковую диаграмму (*bubble plot*) для переменных *young_share* и *old_share*, учитывая информацию о доле мужчин в районе и о том, преобладают ли мужчины в районе или нет.

```{r}
ggplot(data = df, aes(x = young_share, y= old_share)) +
  geom_point(aes(size = ma_share, color = Male))
```


8. Постройте столбиковую диаграмму (*bar plot*), которая показывала бы, сколько в базе данных районов Белгородской области, а сколько -- Калужской.

```{r}
ggplot(data = df, aes(x = region)) + geom_bar(fill = "purple", color = "black") + 
  scale_y_continuous(breaks = seq(0, 30, by = 5)) # больше делений по оси y
```

