---
title: "Семинар 4. Базы данных и dplyr."
subtitle: "Решения"
author: "Алла Тамбовцева"
output: html_document
---
1. Загрузите базу данных moscow-buildings.csv и сохраните ее как df_build. Посмотрите на нее.
```{r}
df_build <- read.csv("moscow-buildings.csv", encoding = "UTF-8")
View(df_build)
```

2. Используя функции dplyr, удалите из базы данных строки, в которых значения года построки не указаны ("н.д."), а после превратите столбец house_year в числовой (R будет воспринимать столбец как факторный, поэтому нужно сначала превратить его в текстовый, а затем - в числовой).

```{r}
library(dplyr)
df_build <- df_build %>% filter(house_year != "н.д.") %>% 
  mutate(house_year = as.numeric(as.character(house_year)))
```
Да, в районе Беговой много пропущенных значений (н.д.), после их удаления осталось всего два дома.


3. Посмотрите на минимальное и максимальное значения года постройки. Разумны ли они? Если нет, уберите из базы данных "странные" значения годы постройки.

```{r}
df_build %>% summarise(min_year = min(house_year), 
                       max_year = max(house_year))
```

Не очень разумные, явно есть опечатки или ошибки при парсинге сайта Реформы ЖКХ (годы склеились и прочее).

Посмотрим на "странные" значения:
```{r}
View(df_build %>% filter(house_year < 1300))
View(df_build %>% filter(house_year > 2017))
```

Уберем их из базы:
```{r}
df_build <- df_build %>% filter(house_year > 1300, house_year < 2017)
```

4. Выберите из базы данных строки, соответствующие Басманному району и сохраните их в базу basm_data.
```{r}
basm_data <- df_build %>% filter(area_name == "муниципальный округ Басманный")
View(basm_data)
```

5. Сгруппируйте данные в базе по районам и посмотрите, сколько домов в базе относятся к каждому району.
```{r}
df_build %>% group_by(area_name) %>% tally
View(df_build %>% group_by(area_name) %>% tally)
```

6. Найдите средний возраст дома (возраст - в годах, считаем от 2017) по каждому району. Подсказка: сначала добавьте переменную house_age ("возраст дома").

```{r}
df_build %>% 
  mutate(house_age = 2017 - house_year) %>% 
  summarise(mean(house_age))
```

7. Найдите улицу с самым старым домом.

```{r}
df_build %>% 
  group_by(street_name) %>% 
  summarise(min_year = min(house_year)) %>%
  arrange(min_year)
```