---
title: "Семинар 8. Решения."
author: "Алла Тамбовцева"
date: '16 ноября 2017 г '
output: github_document
---

1. Напишите код, который запрашивает у пользователя его имя и фамилию (отдельные строки "Enter your name: " и "Enter your surname:"), сохраняет их и выводит на экран "Hello, [name] [surname]! Welcome to R!"

```{r}
name <- readline("Enter your name: ")
surname <- readline("Enter your surname: ")
print(sprintf("Hello, %s %s! Welcome to R!", name, surname))
```


2. Напишите код, который сохраняет число, которое ввел пользователь с клавиатуры (предполагается, что пользователь вводит только числа, причем в правильном формате - в качестве разделителя использует точку), в переменную `x` и если `x` является целым числом, то выводит на экран сообщение "It is an integer.", а если `x` не является таковым, то выводит "It is not an integer".

```{r}
x <- readline("Enter a number: ")
if (as.numeric(x) == as.integer(x)){print("It is an integer.")} else{
  print("It is not an integer.")
}
```

3. Напишите код, который запрашивает у пользователя число элементов вектора ("Enter number of elements: "), сохраняет его в переменную `n` и создает вектор заданной длины, состоящий из пропущенных значений.

```{r}
n <- readline("Enter number of elements: ")
n <- as.integer(n)
d <- rep(NA, n)
```

4. Напишите код, который запрашивает у пользователя число элементов вектора ("Enter number of elements: "), сохраняет его в переменную `n` и создает вектор заданной длины, состоящий из пропущенных значений. Дальше, если индекс элемента четный, то этот элемент заменяется на 1, если нечетный - на 0. 

```{r}
n <- readline("Enter number of elements: ")
n <- as.integer(n)
d <- rep(NA, n)
s <- 1:length(d)
# s <- 1:n

for (i in s){
  if (i %% 2 == 0){d[i] <- 1}
  else{d[i] <- 0}
}
```

### 

задачи 5 и 6 -- обсудим на следующем семинаре

