---
title: "Семинар 8. Решения."
author: "Алла Тамбовцева"
date: '16 ноября 2017 г '
output: github_document
---

1. Дан вектор оценок студентов `grades10` (оценки указаны в 10-балльной шкале). Напишите код, который на основе вектора `grades10` создает вектор `grades5` - вектор оценок в 5-балльной шкале:

* 0 - это 1
* менее 4 - это 2
* [4, 5] - это 3
* [6, 7] - это 4
* [8, 10] - это 5

```{r}
grades10 <- c(1, 4, 7, 8, 4, 3, 10, 9)
n <- length(grades10)
grades5 <- rep(NA, n)
indices <- 1:n

for (i in indices){
  if (grades10[i] == 0){grades5[i] <- 1}
  if (grades10[i] > 0 & grades10[i] < 4){grades5[i] <- 2}
  if (grades10[i] >= 4 & grades10[i] <= 5){grades5[i]<-3}
  if (grades10[i] >= 6 & grades10[i] <=7){grades5[i] <-4}
  if (grades10[i] >= 8){grades5[i] <- 5}
}
```


2. Напишите код, который запрашивает у пользователя размерность матрицы (предполагается, что пользователь вводит число строк и столбцов через пробел), сохраняет их и создает единичную матрицу заданной размерности. Если невозможно создать единичную матрицу заданной размерности, на экран выводится сообщение "Impossible to create an identity matrix with such dimensions.". 

*Подсказка:* единичная матрица - квадратная матрица (число строк равно числу столбцов), на главной диагонали которой стоят 1, а все остальные элементы равны 0. Пример: 

```
[1 0 0]
[0 1 0]
[0 0 1]
```

```{r}
dims <- readline("Enter dimensions: ")
dims_vector <- as.integer(unlist(strsplit(dims, " ")))
nrows <- dims_vector[1]
ncols <- dims_vector[2]

if (nrows != ncols){print("Impossible to create an identity matrix with such dimensions.")} else{
  M <- matrix(0, nrows, ncols)
  for (i in 1:nrows){
    for (j in 1:ncols){
      if (i == j){
        M[i,j] <- 1
      }
    }
  }
    }
```

3. Дан вектор стран: 

```
cnt <- c('France', 'Hungary', 'Ukraine', 'Romania', 'Germany', 'Russia', 'Finland', 'Italy', 'Spain')
```

Напишите код, который перебирает элементы вектора `cnt` до тех пор, пока не дойдет до России. Если название страны отлично от 'Russia', на экран должно выводиться сообщение "It is not Russia.", а если название совпадает с 'Russia', на экран должно выводиться сообщение: "Russia is found. Its number is n", где `n` - порядковый номер России в списке.

а) Используйте цикл `for`.

```{r}
cnt <- c('France', 'Hungary', 'Ukraine', 'Romania', 'Germany', 'Russia', 'Finland', 'Italy', 'Spain')

for (c in cnt){
  if (c == "Russia"){
    print(sprintf("Russia is found. Its number is %i", which(cnt == "Russia")))
    break
  } else {
    print("It is not Russia.")
  }
}
```

б) используйте цикл `while`. 

```{r}
i <- 1
c <- cnt[i]

while (c != 'Russia'){
  i <- i + 1
  c <- cnt[i]
  print("It is not Russia.")
}
print(sprintf("Russia is found. Its number is %i", which(cnt == "Russia")))
```

*Внимание:* Ваш код должен работать корректно и в том случае, если мы изменим порядок элементов в векторе `cnt`!


