---
title: "Семинар 8. Решения."
author: "Алла Тамбовцева"
date: '26 января 2018 г '
output: html_document
---

1.  Загрузите в R базу данных по фильмам `filmdeathcounts.csv`.

```{r, message = FALSE}
mov <- read.csv("filmdeathcounts.csv")
View(mov)
library(dplyr)
```

2.  Удалите из базы пропущенные значения. Оставьте в базе данных только наблюдения с 1989 по 2010 год включительно.

```{r}
mov <- na.omit(mov)
mov <- mov %>% filter(Year >= 1989 & Year <= 2010)
```

3.  Сколько различных жанров фильмов представлено в базе (имеются в виду сочетания жанров)?

```{r}
Table <- mov %>% group_by(Genre) %>% tally
dim(Table)
```

4. Добавьте в базу данных столбец Genre\_abb, который представляет собой сокращенные названия для жанров. Используйте функцию `abbreviate()`.

```{r}
mov <- mov %>% mutate(Genre_abb = abbreviate(Genre))
View(mov)
```

5. Сколько в базе данных фильмов разных лет выпуска? Постройте график, иллюстрирующий распределение фильмов по годам. Скорректируйте оси (используйте аргумент `las`, чтобы подписи по оси x были повернуты на 90 градусов и не перекрывали друг друга). Добавьте заголовок графика, поменяйте цвет.

```{r}
tab <- table(mov$Year)
tab
barplot(tab, las = 2, main = "Films by years", col = "skyblue", ylim = c(0, 50))
```

6. Постройте гистограмму для переменной Length\_Minutes. Наложите график плотности нормального распределения с соответствующими параметрами.

```{r}
mu <- mean(mov$Length_Minutes)
sigma <- sd(mov$Length_Minutes)
hist(mov$Length_Minutes, 
     main = "Distribution of film length (in min)", 
     col = "plum", freq = FALSE)
curve(dnorm(x, mean = mu, sd = sigma), add = TRUE)
```

7. Постройте диаграмму рассеяния для переменных Body\_Count и IMDB\_Rating. Что можно сказать о связи между этими переменными, глядя на график?

```{r}
plot(mov$Body_Count, mov$IMDB_Rating)
```

8. Как Вы думаете, какой коэффициент корреляции лучше использовать для оценки связи между переменными Body\_Count и IMDB\_Rating? Посчитайте соответствующий коэффициент корреляции между этими переменными. Проверьте гипотезу о равенстве истинного коэффициента корреляции нулю. Сделайте выводы.

```{r}
cor.test(mov$Body_Count, mov$IMDB_Rating, method = "spearman")
```

9. Сгруппируйте наблюдения по переменной Year. Используя знания о структуре выдачи `cor.test()`, создайте такую таблицу (приведены первые три строки).

```{r, warning=FALSE}
corr.tab <-mov %>% group_by(Year) %>% 
  summarise(corr = round(cor.test(Body_Count, Length_Minutes, method  = "spearman")$estimate, 2),
  pvalue = round(cor.test(Body_Count, Length_Minutes, method  = "spearman")$p.value, 3))
View(corr.tab)
```

10. Фильмы какого жанра/жанров наиболее жестокие (содержат наибольшее число смертей)? А какие режиссеры наименее жестокие? Назовите 5 первых "самых добрых" режиссеров.

```{r}
# наиболее жестокие

mov %>% group_by(Genre) %>% summarise(m = max(Body_Count)) %>% arrange(desc(m))

# самые добрые

mov %>% group_by(Director) %>% summarise(m = max(Body_Count)) %>% arrange(m) %>% head(5)
```

11. Создайте переменную Death\_Min - число смертей, приходящихся на одну минуту фильма. Какой фильм лидирует по этому показателю?

```{r}
mov <- mov %>% mutate(Death_Min = Body_Count / Length_Minutes)

# лидер по Death_Min
mov %>% arrange(desc(Death_Min)) %>% head(1) 
```
