---
title: "Основы программирования в R"
subtitle: "Лекция 1. Язык разметки Markdown."
author: "Алла Тамбовцева"
date: '13 сентября 2017 г '
output: html_document
---

### Немного про Markdown

Markdown -- язык разметки (как HTML, только попроще). С его помощью можно красиво оформлять текст. Каким образом?

Можно выделять текст с помощью *курсива*. Можно выделять текст с помощью **полужирного** начертания. Можно <s>зачеркивать</s> текст. Можно вставлять код прямо текст, например, код для вывода строки на экран `print("Welcome!")`.

Можно добавлять заголовки разных уровней:

# Заголовок 1
## Заголовок 2
### Заголовок 3

Можно создавать нумерованные списки:

1. Во-первых, ...
2. Во-вторых, ...

А можно и ненумерованные:

* пункт 1
* пункт 2
* пункт 3

Для тех, кто знаком с LaTeX, хорошие новости: можно добавлять формулы, используя тот же синтаксис, что и в LaTeX. Наличие установленного LaTeX на компьютере при этом не требуется:

$y_i = \beta_0 + \beta_1 \cdot x_i + \varepsilon_i$

Можно добавлять ссылки. Например, так: <http://rmarkdown.rstudio.com/>. Или так: [R Markdown](http://rmarkdown.rstudio.com/). Кстати, пройдя по этой ссылке, можно узнать много интересного не только про Markdown сам по себе, но и про RMarkdown -- особый формат файлов в R. Файл RMarkdown имеет расширение .Rmd (как и этот файл) и может содержать как текст, так и код на R.

Код (code chunk) заключается в специальные ограничители: 

```{r}
summary(cars)
```
Ячейке с кодом можно дать название (но это вовсе не обязательно):

```{r cars}
summary(cars)
```

Добавление названия никак не отразится на "внешнем виде" файла при преобразовании его в html-файл.

Если мы хотим, чтобы при преобразовании файла в html ячейка с кодом не отображалась, а отображался только результат, который получается при исполнении кода в этой ячейке, нужно добавить параметр `echo=FALSE`:

```{r, echo=FALSE}
summary(cars)
```

Если мы хотим, чтобы при преобразовании файла в html код в ячейке не исполнялся (например, в ячейке содержится код для установки библиотеки *foreign*, и нам не хочется устанавливать библиотеку каждый раз, когда "связываем" html-файл), нужно добавить параметр `eval=FALSE`:

```{r, eval=FALSE}
install.packages("foreign")
```

Конечно, опции `echo` и `eval` -- далеко не единственные опции, которые можно специфицировать при добавлении кода. Про разные опции можно почитать в замечательном [cheatsheet](http://rmarkdown.rstudio.com/lesson-15.html) от RMarkdown.
