---
title: "Семинар 1. Решения."
author: "Алла Тамбовцева"
date: '12 ноября 2017 г '
output: html_document
---
### Часть 1

**Задача 1.**

В двух переменных сохранены некоторые значения:

```{r}
x <- 2
y <- 4
```

Напишите код, который позволит поменять значения в переменных `x` и `y` местами.

```{r}
# вариант 1

z <- y # сохраним значение y в новую переменную z
y <- x # запишем значение x в y
x <- z # запишем значение z (бывшее y) в x

# вариант 2

z <- x # сохраним значение x в новую переменную z
x <- y # запишем значение y в x
y <- z # запишем значение z (бывшее x) в y
```

*Полезная аналогия:* представьте, что у нас есть две коробки, и мы хотим переложить содержимое первой коробки во вторую, а содержимое второй -- в первую. Чтобы это сделать, мы должны сначала содержимое одной из коробок куда-то выложить. Так же и с переменными: создаем переменную `z` в качестве временного хранилища значений.

**Задача 2.**

```{r}
x <- 3.5
y <- "2,6"
z <- 1.78
h <- TRUE
```

Определите типы переменных:

```{r}
class(x)
class(y)
class(z)
class(h)
```

Сделайте переменную `h` целочисленной.

```{r}
h <- as.integer(h)
```

Сделайте переменную `y` числовой (обратите внимание на запятую!).

```{r}
y <- sub(",", ".", y) # заменяем запятую на точку
y <- as.numeric(y)
```

Сделайте переменную `x` текстовой.

```{r}
x <- as.character(x)
```

**Задача 3.**

Исследователь сохранил доход респондента в переменную `dohod`:

```{r}
dohod <- 1573
```

Исследователь передумал и решил изменить значение этой переменной - сохранить в нее натуральный логарифм дохода. Помогите ему!

```{r}
dohod <- log(dohod)
```

### Часть 2

** Задача 1.**

Дан вектор `g`, в котором хранятся следующие значения:

1, 0, 2, 3, 6, 8, 12, 15, 0, NA, NA, 9, 4, 16, 2, 0

```{r}
g <- c(1, 0, 2, 3, 6, 8, 12, 15, 0, NA, NA, 9, 4, 16, 2, 0)
```

Выведите на экран:

* первый элемент вектора

```{r}
g[1]
```

* последний элемент вектора

```{r}
g[length(g)]
```

* элементы вектора с третьего по пятый включительно

```{r}
g[3:5]
```

* элементы вектора, которые равны 2

```{r}
g[g == 2] # для NA выполняются ЛЮБЫЕ условия, чтобы не путаться - уберем их

g <- g[! is.na(g)]
```

* элементы вектора, которые больше 4

```{r}
g[g > 4]
```

* элементы вектора, которые кратны 3 (делятся на 3 без остатка)

```{r}
g[g %% 3 == 0]

# напоминание про %% - остаток от деления
# остаток от деления 15 на 2 равен 1
15 %% 2
```

* элементы вектора, которые больше 4 и кратны 3

```{r}
g[g > 4 & g %% 3 == 0]
```

* элементы вектора, которые или меньше 1, или больше 5

```{r}
g[g < 1 | g > 5]
```

* индексы элементов, которые равны 0

```{r}
which(g == 0)
```

* индексы элементов, которые не меньше 2 и не больше 8

```{r}
which(g >= 2 & g <= 8)
```

**Задача 2.**

Напишите код, который заменяет последний элемент вектора на пропущенное значение (NA). Ваш код должен работать для любого вектора (любой длины).

```{r}
i <- c(1, 9, 3, 4)
i[length(i)] <- NA
```


**Задача 3.**

Напишите код, который выводит на экран индексы пропущенных значений в векторе.

```{r}
w <- c(0, 1, NA, NA)
which(is.na(w)) 
```


**Задача 4.**

Напишите код, который считает, сколько пропущенных значений в векторе.

```{r}
sum(is.na(w))
```


**Задача 5.**

Напишите код, который позволяет создать вектор из id (уникальных номеров) респондентов, если известно, что в опросе участвовало 100 респондентов.

```{r}
id <- 1:100
```


**Задача 6.**

Известно, что в базе данных хранятся показатели по 3 странам за 5 лет. Таблица выглядит примерно так:

[страшный html-код для таблицы]

<table style="text-align:center"><tr><td colspan="3" style="border-bottom: 1px solid black"></td></tr><tr><td style="text-align:left"></td><td>country</td><td>year</td></tr>
<tr><td colspan="3" style="border-bottom: 1px solid black"></td></tr><tr><td style="text-align:left">1</td><td>France</td><td>2000</td></tr>
<tr><td style="text-align:left">2</td><td>France</td><td>2001</td></tr>
<tr><td style="text-align:left">3</td><td>France</td><td>2002</td></tr>
<tr><td style="text-align:left">4</td><td>France</td><td>2003</td></tr>
<tr><td style="text-align:left">5</td><td>France</td><td>2004</td></tr>
<tr><td style="text-align:left">6</td><td>Italy</td><td>2000</td></tr>
<tr><td style="text-align:left">7</td><td>Italy</td><td>2001</td></tr>
<tr><td style="text-align:left">8</td><td>Italy</td><td>2002</td></tr>
<tr><td style="text-align:left">9</td><td>Italy</td><td>2003</td></tr>
<tr><td style="text-align:left">10</td><td>Italy</td><td>2004</td></tr>
<tr><td style="text-align:left">11</td><td>Spain</td><td>2000</td></tr>
<tr><td style="text-align:left">12</td><td>Spain</td><td>2001</td></tr>
<tr><td style="text-align:left">13</td><td>Spain</td><td>2002</td></tr>
<tr><td style="text-align:left">14</td><td>Spain</td><td>2003</td></tr>
<tr><td style="text-align:left">15</td><td>Spain</td><td>2004</td></tr>
<tr><td colspan="3" style="border-bottom: 1px solid black"></td></tr></table>

* Создайте вектор с названиями стран (первый столбец).
* Создайте вектор, который мог бы послужить вторым столбцом в таблице, представленной выше (подумайте, какую длину имеет этот вектор).

```{r}
cnts <- c("France", "Italy", "Spain")
years <- 2000:2004
country <- rep(cnt, each = 5) # столбец contry
year <- rep(years, 3) # столбец year
```

**Задача 7.**

Исследователю из задачи 3 из части 1 понравилось, как Вы работаете в R, и теперь он решил создать вектор income, в котором сохранены доходы нескольких респондентов:

```{r}
income <- c(10000, 32000, 28000, 150000, 65000, 1573)
```

Исследователю нужно получить вектор `income_class`, состоящий из 0 и 1: 0 ставится, если доход респондента ниже среднего дохода, а 1 - если больше или равен среднему доходу.

*Подсказка:* сначала можно посчитать среднее значение по вектору `income` и сохранить его в какую-нибудь переменную. Пользоваться встроенной функцией `mean()` нельзя.

```{r}
avg <- sum(income) / length(income)
income_class <- replace(income, income < avg, 0)
income_class <- replace(income_class, income >= avg, 1)
```

Есть еще очень удобная функция `ifelse`, про нее поговорим позже. Она заменяет значения в зависимости от того, выполняется ли условие (if) или нет (else).

```{r}
income_class <- ifelse(income < avg, 0, 1)
```
