---
title: "Семинар 3. Базы данных."
subtitle: "Решения."
output: html_document
---

1. Загрузите файл с базой данных *Chile.csv*. Почитать про базу можно [здесь](https://www.rdocumentation.org/packages/car/versions/2.1-5/topics/Chile). Посмотрите на базу данных.

```{r}
df <- read.csv("Chile.csv")
View(df)
```
Можно было потренироваться - перенести файл в другую папку и прописать путь к нему, не изменяя рабочей папки с помощью `setwd()`:
```{r, eval=FALSE}
df <- read.csv("C:/Users/user/Downloads/Chile.csv")
```
2. Сколько в базе данных наблюдений? Сколько переменных? Какие это переменные?

```{r}
str(df)
```
2700 наблюдений, 9 переменных. Список переменных и их типы - см. выше.

3. Сколько в базе данных полностью заполненных строк (наблюдений)? Выведите наблюдения, содержащие пропущенные значения на экран.
```{r}
sum(complete.cases(df)) # 2431

# View - для удобства, чтобы видеть выбранные строки в отдельной вкладке, а не "простыню" в консоли
View(df[complete.cases(df), ]) 
```
4. Отфильтруйте наблюдения в базе согласно следующим критериям:

* респонденты в возрасте от 18 до 35 лет (включительно)
```{r}
View(subset(df, df$age >= 18 & df$age <= 35))
```
* респонденты мужского пола, доход которых не превышает 35000
```{r}
View(subset(df, df$sex == "M" &  df$income <= 35000))
```
* респонденты женского пола, голосующие за Пиночета (Y), живущие в Сантьяго (SA)
```{r}
View(subset(df, df$sex == "F" & df$vote == "Y" & df$region == "SA"))
```
5. Создайте переменную "возраст в квадрате" (age_sq) и добавьте ее в базу.
```{r}
df$age_sq <- df$age^2
```
6. Создате переменную "натуральный логарифм дохода" (log_income) и добавьте ее в базу.
```{r}
df$log_income <- log(df$income)
```
Посмотрим, что получилось:
```{r}
View(df)
```
7. Постройте график, который может проиллюстрировать, какие паттерны пропущенных наблюдений можно зафиксировать в базе данных.
```{r, message=FALSE}
library(mice)
library(VIM)

# график слева - в каких переменных больше всего пропущенных значений
# график справа - комбинации пропущенных значений 
aggr(df)

# красным цветом - пропущенные значения, от белого к черному - заполненные
# чем темнее, тем больше значение переменной
matrixplot(df)
```

В этом случае ситуация благоприятная - пропущенных значений очень мало (нет красных квадратов и прямоугольников, только кое-где мелькают красные полоски).

8. Удалите пропущенные значения из базы данных.
```{r}
df <- na.omit(df)
```
**Дополнение:** можем посмотреть, как теперь будут выглядеть графики для пропущенных значений:
```{r}
# очевидно, что их в базе теперь нет
matrixplot(df)
```

9. Сохраните измененную базу данных в формате dta (файл "Chile.dta")
```{r}
library(foreign)
write.dta(df, "Chile.dta")
```


