---
title: "Основы программирования в R"
subtitle: "Лекция 12. Цикл for в R."
author: "Алла Тамбовцева"
date: '16 февраля 2018 г '
output: html_document
---

## Циклы

Чтобы повторять действия в R и при этом не копировать один и тот же код много раз, используются циклы. Существует два основных цикла: цикл `for` и цикл `while`. На практике чаще используется цикл `for`, потому что цикл `while` более специфический и более медленный (и программу с `while` очень легко зациклить). 

Стоит также отметить, что для выполнения стандартных задач в рамках анализа данных в R циклы используются нечасто, так как в R многие операции векторизованы - функции применяются сразу к наборам значений, например, к векторам. 

```{r}
# не нужно проходить по вектору x и возводить каждый элемент в квадрат
x <- c(1, 2, 3, 8)
x ** 2
```

Смысл цикла `for`: "для каждого элемента в наборе (векторе) сделай что-то". У нас есть вектор `v` и мы хотим вывести его элементы на экран:

```{r}
v <- c(0, 1, NA, 0, 1)
for (i in v){
  print(i)
}
```

То, по чему итерируем (пробегаемся), указывается в круглых скобках, а то, что делаем в ходе цикла -- в фигурных.

Для перебора можно задействовать последовательности:

```{r}
for (n in 1:10){
  print(n)
}
```

А теперь совместим цикл и условные конструкции. 

Пусть у нас есть вектор оценок студентов. 
```{r}
grades <- c(2, 4, 5, 10, 11, 3, 7)
```

И мы хотим на каждую оценку выдавать какой-нибудь комментарий. Это можно сделать следующим образом:

```{r}
for (g in grades){
  if (g < 4) print(sprintf("Your mark is %i. Bad.", g)) else {
    if (g >= 4 & g < 6) print(sprintf("Your mark is %i. Not bad.", g))
    if (g >= 6 & g < 8) print(sprintf("Your mark is %i. Good.", g))
    if (g >= 8 & g <= 10) print(sprintf("Your mark is %i. Excellent.", g))
    if (g > 10) print(sprintf("Your mark is %i. 'We are the champions - my friend...'", g))}
}
```