---
title: "Семинар 6. Описательные статистики в R."
subtitle: "Решения"
author: "Алла Тамбовцева"
date: '26 января 2018 г '
output: html_document
---

1. Зайдите на сайт COMPARATIVE POLITICAL DATA SET (http://www.cpds-data.org/index.php/data). Скачайте базу данных Comparative Political Data Set в формате .dta. Загрузите базу данных в R (не забудьте про соответствующую библиотеку).

```{r, message=FALSE}
library(foreign)

polit <- read.dta("polit.dta")
```

2. Посмотрите на загруженную базу данных. Оставьте в базе данных только переменные year, country, poco, eu, gov_right1, gov_cent1, gov_left1, womenpar и только те наблюдения, которые относятся к 2015 году. Используйте для этого библиотеку dplyr.

```{r, message=FALSE}
View(polit)

library(dplyr)

polit <- polit %>% select(year, country, poco, eu, gov_right1, gov_cent1, gov_left1, womenpar) %>% filter(year == 2015)
```

3. Сколько наблюдений осталось в базе? Все ли типы переменных правильны? Если нет, поправьте.

```{r, results='hide'}
str(polit) # все ок
```

4. Выведите описательные статистики для всех переменных в базе.

```{r}
summary(polit)
```

5. Используя библиотеку stargazer, выгрузите таблицу описательных статистик в html-файл (table.htm). Уберите из таблицы описательные статистики для year, добавьте заголовок таблицы, назовите строки более красиво (right, center, left, women). Сделайте так, чтобы в таблице из статистик остались только среднее и стандартное отклонение. Добавьте в таблицу медиану. Оставьте в числовых значениях только 2 знака после запятой. Добавьте комментарий к таблице.

```{r, message=FALSE, results='hide'}
library(stargazer)

stargazer(polit, out = "table.htm") 

# убираем year

stargazer(select(polit, -year), out = "table.htm") 

# добавляем заголовок и названия строк

stargazer(select(polit, -year), out = "table.htm",
          title = "Summary statistics",
          covariate.labels = c("right", "center", "left", "women"))
          
# оставляем только среднее и ст.отклонение и добавляем медиану

stargazer(select(polit, -year), out = "table.htm",
          title = "Summary statistics",
          covariate.labels = c("right", "center", "left", "women"), 
          omit.summary.stat = c("max", "min", "n"), 
          median = TRUE)

# оставляем 2 знака после запятой и добавляем комментарий

stargazer(select(polit, -year), out = "table.htm",
          title = "Summary statistics",
          covariate.labels = c("right", "center", "left", "women"), 
          omit.summary.stat = c("max", "min", "n"), 
          median = TRUE,
          digits = 2,
          notes = "Comparative political data set, 2015")

```

6. Сгруппируйте базу данных по переменной poco. Выведите на экран таблицу с количеством стран.

```{r}
polit %>% group_by(poco) %>% tally
``` 

7. Выведите таблицу частот для переменной poco. Постройте столбиковую диаграмму для этой переменной. Приведите ее в порядок.

```{r}
tab <- table(polit$poco)
View(tab)
barplot(tab)


barplot(tab, main = "Countries", col = c("darkblue", "red"))
```

8. Постройте гистограмму для переменной womenpar. Приведите ее в порядок.

```{r}
hist(polit$womenpar)

hist(polit$womenpar, main = "Share of women in parliament", 
     col = "plum",
     xlab = "share of women (in %)",
     xlim = c(0, 50))
```

9. Постройте гистограмму для переменной gov_left1 для пост-коммунистических стран. Постройте гистограмму для переменной gov_left1 для всех остальных стран. Важно: считайте, что ваши две гистограммы должны быть сравнимы. Гистограммы не должны быть на одном графике, но по ним должно быть возможным сравнение распределения показателя для двух групп стран.

```{r}
postcom <- filter(polit, poco == "Post-communist")
no_postcom <- filter(polit, poco == "No")
hist(postcom$gov_left1)
hist(no_postcom$gov_left1) # и так сравнимы, обе строятся на [0,100]
```

10. Постройте "ящик с усами" для переменной womenpar. Постройте "ящики с усами" для двух групп стран (пост-коммунистические и другие) на одном графике. Подсказка: `boxplot(x ~ group)`.

```{r}
boxplot(womenpar ~ poco, data = polit, 
        col = c("lightblue", "tomato"))
```

